【裁判字號】    90,重訴,61
【裁判日期】    920416
【裁判案由】    侵權行為損害賠償
【裁判全文】
臺灣高等法院臺中分院民事判決  九十年度重訴字第六一號
      原        告  乙○○
      兼訴訟代理人  丙○○
      原        告  戊○○○
      兼訴訟代理人  丁○○
      被        告  甲○○
右當事人間因請求侵權行為損害賠償事件，本院判決如左︰
      主      文
被告應分別給付原告丙○○新臺幣壹佰玖拾萬參仟肆佰玖拾柒元；原告乙○○新臺幣
壹佰柒拾伍萬柒仟玖佰捌拾壹元；原告丁○○新臺幣貳佰零陸萬伍仟陸佰肆拾參元；
原告戊○○○新臺幣壹佰柒拾陸萬玖仟陸佰柒拾參元，及均自民國九十年五月十日起
，至清償日止，按年息百分之五計算之利息。
訴訟費用由被告負擔。
本判決第一項得假執行。
      事實及理由
甲、得心證之理由：
一、本件原告丙○○、乙○○、丁○○、戊○○○等起訴主張：
  (一)被告甲○○於民國（下同）八十九年四月十五日中午時分，與朋友楊鎰菖、謝燿
    賢、鄭東昇、黃有緯等人在彰化縣田中鎮九九釣蝦場內，共同宴飲蝦類食物及含
    有酒精成份之啤酒（每人均飲用約二罐多）後，其血液中所含酒精濃度已達27mg
    ／dl（正常值應在10mg／dl以下，換算呼吸吐氣所含酒精濃度約為每公升○．一
    三毫克），竟仍於當日下午十四時左右，駕駛牌照號碼Ｍ４─七○九○號自小客
    車搭載黃有緯，自釣蝦場出發後前往彰化縣溪州鄉○○村○○路某汽車修理場，
    因甲○○意欲更換、改裝自小客車之排氣管，楊鎰菖、謝燿賢二人則係搭乘鄭東
    昇所駕駛之自小客車亦來至汽車修理場，其後，甲○○發現身上現款不足，遂由
    楊鎰菖駕駛Ｍ四─七○九○號自小客車搭載甲○○、謝燿賢前往溪州鄉成功村溪
    州鄉農會，甲○○下車從自動提款機提領得現款新台幣（下同）二千元後，仍由
    楊鎰菖駕駛自小客車回到汽車修理場，但因汽車修理場內尚有他部車輛在整理中
    ，約莫在當日下午十四時三十分左右，甲○○遂邀楊鎰菖、謝燿賢外出乘車兜風
    ，乃由甲○○親自駕駛Ｍ四─七○九○號自小客車，楊鎰菖、謝燿賢二人則分乘
    坐於右前座、後座，自汽車修理廠出發後，沿著溪州鄉○○路自東往西方向行駛
    ，而甲○○本應隨時注意車前狀況，採取必要之安全措施，且應注意在設有行車
    速限之道路（該路段時速不得超過六十公里）行駛時，不得超速行駛，復按當時
    天色明亮，但天候有微雨、路面潮溼，更應注意道路狀況，小心慢行，而按當時
    情形，顯無不能注意之情形，詎竟疏未注意及此，自汽車修理廠出發後即催踩油
    門、迅速加速達逾時速一百公里以上，經行出不過數百公尺，即因嚴重超速行車
    、天雨路滑等狀況，致操控失當而攔腰（自小客車左側車身中間偏後）撞上溪州
    鄉○○村○○路旁下壩高桿六三號鋼筋水泥鑄造之電線桿，電線桿遭受猛力撞擊
    乃至彎曲折裂，自小客車車身則反彈朝逆時鐘方向快速迴旋，甲○○瞬間自被強
    力撞毀擠壓而洞開之左前車門處甩出，摔落於十數公尺外之道路上，因而受有頭
    部外傷併顏面嚴重撕裂傷、背部撕裂傷等傷害，自小客車於迴旋一百八十度後掉
    落於電線桿旁一．五公尺處之道路旁水溝內方行靜止，乘坐於右前座之楊鎰菖因
    而受有左顴骨部擦傷、左肩胛部擦傷、肩胛下部擦傷、左上臂擦傷、左手背部擦
    傷、左股骨閉鎖性骨折、左小腿前部擦傷等傷害，並因顱內出血而當場死亡，乘
    坐於後部之謝燿賢則彈夾於前、後椅背與車頂之間，因而受有左顴骨部擦傷、頦
    部擦傷、右季肋部擦傷、左胸外側部擦傷、右上臂與手背部擦傷、左三角肌與肘
    後部擦傷、右足背部擦傷、左膝前部與小腿內側擦傷等傷害，嗣經路人報警處理
    ，而由首批救護人員先將摔落於道路上之甲○○送醫急救，再由次批救護人員將
    謝燿賢從自小客車破損之後擋風玻璃處拖救出而送醫急救，惟謝燿賢仍因傷重不
    治於到院即死亡。而被告甲○○因而犯有刑法第二百七十六條過失致死罪，並經
    本院刑庭以九十年度交上易字第七五三號判處有期徒刑一年二月確定在案。
  (二)按不法侵害他人致死者，對於支出醫療及增加生活上需要之費用或殯葬費之人，
    亦應負損害賠償責任。又被害人對於第三人負有法定扶養義務者，加害人對於該
    第三人亦應負損害賠償責任，民法第一百九十二條第一、二項定有明文。又按直
    系血親相互間，互負扶養之義務，民法第一千一百一十四條亦定有明文。此外，
    不法侵害他人致死者，被害人之父、母、子、女及配偶，雖非財產上之損害，亦
    得請求賠償相當之金額，民法第一百九十四條復有明定。
  (三)據上，本件原告丙○○、乙○○為被害人楊鎰菖之父母；原告丁○○、戊○○○
    為被害人謝燿賢之父母，請求賠償之項目及金額如下：
    １、丙○○部分：
      (1)扶養費：丙○○係四十七年四月十一日生，於楊鎰菖八十九年四月十五日死
        亡時為四十二歲，依「行政院統計處八十八年台閩地區簡易生表」所示，尚
        有三五．四四年殘餘生命，則可受扶養之年限為三十五年，依扶養親屬寬減
        額每年柒萬肆仟元計算，並按霍夫曼計算法扣除中間利息後，其一次可請求
        之扶養費．總計為一百五十二萬零九百八十二元，惟原告之配偶尚在，並有
        三子生存．故其能向被告請求扶養費六分之一，即二十五萬三千四百九十七
        元（74000X20.0000000/6=253497 ）。
      (2)殯葬費：殯葬費十五萬元，係由原告丙○○支付，依法自得向被告請求。
      (3)精神慰撫金：楊鎰菖極為孝順懂事，勤奮節儉，且為分擔家計，更是終日忙
        於工作，只為求讓原告能衣食無虞，豈料驟然意外死亡，著令原告悲痛逾恆
        ，其精神上之痛苦，實非筆墨所能形容, 尤有甚者，本案發生至今已逾年餘
        ，被告絲毫未曾表示歉意，遑論為民事賠償，爰請求壹佰伍拾萬元之慰撫金
        ，應屬合理。
      (4)合計原告丙○○請求之金額：壹佰玖拾萬參仟肆佰玖拾柒元。
    ２、乙○○部分：
      (1)扶養費：原告乙○○四十七年六月十七日生楊鎰菖死亡時係四十一歲，尚有
        三六．三五年殘餘生命，則可受扶養之年限為三十六歲，依扶養親屬寬減額
        每年柒萬肆仟元計算，並依霍夫曼計算表扣除中間利息，其請求扶養費總計
        為壹佰伍拾肆萬柒仟捌佰玖拾壹元，惟原告之配偶尚在，並有三子生存，故
        其能向被告請求扶養費六分之一，即二十五萬七千九百八十一元（74000×2
        0.0000000/6=257981）
      (2)精神慰撫金：被害人與原告母子情深，向來親子關係融洽，且正值青年階段
        ，人生本應是光明璀燦，擁有無限美好遠景，父母對之期望甚高，驟然與世
        長辭，一年來原告每每思及被害人．內心即痛苦難耐，幾乎天天以淚洗，所
        受到之精神打擊．不可謂不大，爰請求一百五十萬元萬元慰撫金，應甚為合
        理。
      (3)合計原告乙○○請求之金額為壹佰柒拾伍萬柒仟玖佰捌拾壹元。
    ３、丁○○部分：
      (1)扶養費：丁○○係三十九年十一月二十日生，於謝燿賢八十九年四月五日死
        亡時為五十歲，依「行政院統計處八十八年台閩地區簡易生命表」所示，尚
        有二八．三一年殘餘生命，則可受扶養之年限為二十八年，謝燿賢尚有二年
        始負扶養義務，依扶養親屬寬減額每年柒萬肆仟元計算，並依霍夫曼計算表
        扣除中間利息，其請求扶養費總計為壹佰貳拾伍萬參仟捌佰陸拾捌元，惟原
        告之配偶尚在，並有二子生存，故其能向被告請求扶養費五分之一，即貳拾
        伍萬柒佰柒拾參元（74000×16.0000000/5=250773）
      (2)殯葬費及醫療費用：殯葬費參拾壹萬柒佰元，醫療費用肆仟壹佰柒拾元，係
        由原告丁○○支付，依法自得向被告請求。
      (3)精神慰撫金：謝燿賢自小聽話懂事，原告丁○○對之疼愛有加，已近成年，
        豈料驟然意外死亡，著令原告悲痛逾恆、其精神上之痛苦，實非筆墨所能形
        容，爰請求壹佰伍拾萬之慰撫金，應屬合理。
      (4)合計原告丁○○請求之金額：貳佰零陸萬伍仟陸佰肆拾參元。
    ４、戊○○○部分：
      (1)扶養費：原告謝鄭美四十四年三月二十二日生，謝燿賢死亡時係四十六歲，
        尚有三一．八四殘餘生命，則可受扶養之年限為三十一年，謝燿賢二年後依
        扶養親屬寬減額每年柒萬肆仟元計算，並依霍夫曼計算表扣除中間利息，其
        請求扶養費總計壹佰參拾肆萬捌仟參佰陸拾伍元，惟原告之配偶尚在、並有
        二生存．故其能向被告請求扶養費五分之一，即貳拾陸萬玖仟陸佰柒拾參元
        （74000X18.0000000/5=269673）
      (2)精神慰撫金：被害人與原告間向來親子關係融洽．且正值青年階段，人生本
        應是光明燦斕，父母對之期望甚高．驟然與世長辭，實令原告無法接受精神
        上所受之痛苦打擊，不可謂不大，爰請求壹佰伍拾萬元神慰撫金，自屬合理
        。
      (3)合計原告戊○○○請求之金額為壹佰柒拾陸萬玖仟陸佰柒拾參元。
    ５、綜上，原告等依侵權行為之法律關係，求為判決：(一)被告應分別給付原告丙
        ○○新臺幣壹佰玖拾萬參仟肆佰玖拾柒元；原告乙○○新臺幣壹佰柒拾伍萬
        柒仟玖佰捌拾壹元；原告丁○○新臺幣貳佰零陸萬伍仟陸佰肆拾參元；原告
        戊○○○新臺幣壹佰柒拾陸萬玖仟陸佰柒拾參元，及均自起訴狀繕本送達翌
        日起即民國九十年五月十日起，至清償日止，按年息百分之五計算之利息。
        (二)原告等願供擔保，請准宣告假執行。
二、被告甲○○則認諾原告丙○○、乙○○、丁○○、戊○○○等之請求。
三、按當事人於言詞辯論時為訴訟標的之捨棄或認諾者，應本於其捨棄或認諾為該當
    事人敗訴之判決。又該規定，於第二審程序準用之，此觀民事訴訟法第三百八十
    四條、第四百六十三條自明。查被告甲○○既於言詞辯論時就對造之請求（即訴
      訟標的）為認諾（見本院卷第一三二頁），自應本於其認諾為其敗訴判決。
五、從而，原告丙○○、乙○○、丁○○、戊○○○基於侵權行為之損害賠償請求權
    ，分別請求被告賠償一百九十萬三千四百九十七元、一百七十五萬七千九百八十
    一元、二百零六萬五千六百四十三元、一百七十六萬九千六百七十三元，及均自
    起訴狀繕本送達翌日起即九十年五月十日起，至清償日止，依法定利率計算之遲
    延利息部分，洵屬正當，應予准許。
乙、假執行之宣告：
    本件為被告認諾所為之判決，應依職權宣告假執行。
丙、結論：本件原告之訴，為有理由，依民事訴訟法第七十八條、第八十五條第一項
    前段、第四百六十三條、第三百八十四條、第三百八十九條第一項第一款，判決
    如主文。
中      華      民      國    九十二    年      四      月     十六     日
~B1民事第六庭審判長法  官  陳繼先
~B2                法  官  饒鴻鵬
~B3                法  官  吳惠郁
右為正本係照原本作成。
如對本判決上訴，須於收受判決送達後二十日內向本院提出上訴書狀，其未表明上訴
理由者，應於提出上訴後二十日內向本院提出上訴理由書（須按他造人數附具繕本）
，並繳納送達用雙掛號郵票拾份（每份拾肆元）。
上訴時應提出委任律師或具有律師資格之人之委任狀；委任有律師資格者，另應附具
律師及格證書及釋明委任人與受任人有民事訴訟法第四百六十六條之一第一項但書或
第二項（詳附註）所定關係之釋明文書影本。
~B                書記官  劉建智
中      華      民      國    九十二    年      四      月     十七     日
附註：
民事訴訟法第四百六十六條之一（第一項、第二項）
對於第二審判決上訴，上訴人應委任律師為訴訟代理人。但上訴人或其法定代理人具
有律師資格者，不在此限。
上訴人之配偶、三親等內之血親、二親等內之姻親，或上訴人為法人、中央或地方機
關時，其所屬專任人員具有律師資格並經法院認為適當者，亦得為第三審訴訟代理人
。
                                                                        Ｂ


司法院資訊處製作；財團法人民間司法改革基金會備份。
